臺灣臺中地方法院交通事件裁定　　　　99年度交聲字第3757號
原處分機關　交通部公路總局臺中區監理所（臺中市監理站）
異　議　人
即受處分人　張珮綺
上列受處分人因違反道路交通管理處罰條例案件，對於交通部公
路總局臺中區監理所臺中市監理站99年10月4日所為之裁決（裁
監稽違字第裁61－GF0000000號裁決書），聲明異議，本院裁定
如下：
    主    文
異議駁回。
    理    由
一、原處分機關【即交通部公路總局臺中區監理所（臺中市監理
    站）】係以：異議人即受處分人張珮綺（下稱受處分人）於
    民國99年9月5日21時5分許，騎乘車號DPM-559號輕型機車，
    行經臺中市○○路與振興路口處，因駕駛行經有燈光號誌管
    制之交岔路口闖紅燈，而有違反道路交通管理處罰條例第53
    條第1項規定之行為，經臺中市警察局第三分局立德派出所
    警員予以攔停舉發，並經原處分機關於99年10月4日依道路
    交通管理處罰條例第53條第1項、第63條第1項第3款之規定
    ，以裁監稽違字第裁61－GF0000000號裁決書裁處受處分人
    罰鍰新臺幣（下同）1,800元並記違規點數3點，於法並無不
    合等語。
二、聲明異議意旨略以：受處分人確實有遵守兩段式左轉，卻遭
    員警不明舉發，舉發照片頂多僅能判斷是否「未於待轉區內
    待轉」，無法判斷是「闖紅燈」，兩者處罰條款差異甚大；
    當時員警所站位置距離路口約20至25公尺且在黑暗的騎樓內
    ，豈能清楚辨別受處分人是闖紅燈或待轉直行？又警員係在
    無燈光的黑暗民宅前忽然衝出，完全無警示燈，受處分人以
    為遭搶劫，受到驚嚇，希望員警給予精神上的合理道歉；另
    前開交岔路口之待轉區不明確，導致誤為舉發，受處分人建
    議將待轉區往外移，請求撤銷原處分等語。
三、按汽車駕駛人，行經有燈光號制管制之交岔路口闖紅燈者，
    處1,800元以上5,400元以下罰鍰；汽車駕駛人有本條例第53
    條之情形者，記違規點數3點，道路交通管理處罰條例第53
    條第1項、第63條第1項第3款分別定有明文。又按行車管制
    號誌圓形紅燈之意義，乃車輛面對圓形紅燈表示禁止通行，
    不得超越停止線或進入路口。駕駛人駕駛汽車，應遵守道路
    交通標誌、標線、號誌之指示。道路交通標誌標線號誌設置
    規則第206條第5款第1目、道路交通安全規則第90條前段亦
    規定甚明。而交通部82年4月22日交路（82）字第009811號
    函明示，為促使駕駛人回歸於對標線之認知，同時兼顧執法
    技術層面與大眾接受程度，茲將面對圓形紅燈超越停止線或
    闖紅燈之認定敘述如后提供參考：（一）車輛面對圓形紅燈
    時仍逕予穿越路口至銜接路段，含左轉、直行、迴轉及右轉
    （依箭頭綠燈允許行駛者除外）即視為闖紅燈之行為。此外
    ，道路交通管理處罰條例所用名詞「車輛」，係指在道路上
    以原動機行駛之汽車（包含機器腳踏車）或以人力、獸力行
    駛之車輛，而道路交通安全規則所用名詞「汽車」，係指在
    道路上不依軌道或電力架線而以原動機行駛之車輛（包含機
    器腳踏車），道路交通管理處罰條例第3條第8款、道路交通
    安全規則第2條第1項第1款亦均定有明文。
四、經查：
  (一)本件受處分人於99年9月5日21時5分許，騎乘車號DPM-559號
    輕型機車，行經臺中市○○路與振興路口處，因有「闖紅燈
    （復興路左轉振興路）」之違規事實，經臺中市警察局第三
    分局立德派出所警員當場攔停舉發等情，有中市警交字第GF
    0000000號舉發違反道路交通管理事件通知單、原處分機關
    裁決書、臺中市警察局第三分局99年9月17日中分三交字第
    0990023562號函附前開交岔路口之監視器錄影畫面翻拍相片
    2張及99年12月4日警員林家盟職務報告書併附前開交岔路口
    之相片11張、監視器錄影畫面翻拍相片3張附卷可證。受處
    分人雖以前揭情詞置辯，惟觀諸卷附前開監視器錄影畫面翻
    拍相片，可知受處分人左轉振興路口時，振興路口之號誌確
    為綠燈，然受處分人於臺中市○○路與振興路交岔路口，穿
    越振興路時應遵循之號誌應為復興路上之號誌，而復興路上
    此時之號誌為紅燈，受處分人於面對紅燈號誌時，並未停止
    前進，反而持續前進通過逕行左轉振興路。準此，受處分人
    既於其行向之燈號轉為紅燈時未停車，而逕為左轉，依上開
    函釋即屬面對圓形紅燈時，穿越路口左轉至銜接路段，而應
    視為闖紅燈之行為無誤，核與警員之舉發情節相符。是受處
    分人以員警所站立之位置離路口約20至25公尺之黑暗騎樓內
    ，無法辨清係闖紅燈或待轉直行等語置辯，自無可採。
  (二)又按機器腳踏車行駛至交岔路口，其轉彎應依標誌或標線之
    規定行駛。機慢車兩段左轉標誌，用以告示左轉機器腳踏車
    或慢車駕駛應遵照號誌指示，在號誌顯示允許直行時先行駛
    至右前方路口之左轉待轉區等待左轉，俟該方向號誌顯示允
    許直行後，再行續駛，以兩段方式完成左轉，道路交通安全
    規則第99條第2項、道路交通標誌標線號誌設置規則第65條
    亦定有明文。本件舉發違規地點設有機車二段左轉標誌，此
    觀卷附前開交岔路口之相片即明，且為受處分人所共認。則
    受處分人騎乘機車行經前開交岔路口如須左轉時，自應遵循
    上開規定，在號誌顯示允許直行時，循序分段通過路口進行
    左轉，亦即於綠燈通過復興路之路口停止線後，至右前方振
    興路路口之左轉待轉區等待左轉，待振興路燈號為綠燈時，
    再駛入振興路之方式左轉。此一規定自不容許任何人為節省
    個人時間拒絕遵守，而於其行向轉為紅燈時，直接闖越紅燈
    並逕行左轉。則受處分人另辯以其行為係「未於待轉區內待
    轉」而非「闖紅燈」乙節，尚有誤會，亦不可採。至受處分
    人希望舉發員警給予合理道歉及建請待轉區規劃外移乙節，
    與本件受處分人違規行為之認定無涉，自難據為有利受處分
    人之認定，附此敘明。
五、綜上所述，原處分機關以受處分人於前揭時地騎乘前開機車
    行經有燈光號誌管制之交岔路口闖紅燈之違規行為，依道路
    交通管理處罰條例第53條第1項、第63條第1項第3款之規定
    ，裁處受處分人罰鍰1,800元，並記違規點數3點，於法並無
    不合，本件異議為無理由，應予駁回。
據上論斷，應依道路交通管理處罰條例第87條第2項、道路交通
事件處理辦法第18條，裁定如主文。
中    華    民    國   100    年    3     月    10    日
                  交通法庭  法  官  何世全
以上正本證明與原本無異。
如不服本裁定，應於收受送達後5日內向本院提出抗告狀。（應
附繕本）
                            書記官  陳建分
中    華    民    國   100    年    3     月    10    日